臺灣雲林地方法院刑事判決
111年度金訴字第19號
                                     111年度金訴字第29號
                                     111年度金訴字第64號
公  訴  人  臺灣雲林地方檢察署檢察官
被      告  吳信佑





上列被告因違反洗錢防制法案件，經檢察官提起公訴（110年度
偵字第5403號、第6517號）、追加起訴（111年度偵字第1144號
、111年度蒞追字第1號）、移送併辦（111年度偵字第1475號）
，本院合併審理，被告於準備程序進行中就被訴事實均為有罪之
陳述，經告知簡式審判程序意旨，並聽取檢察官及被告之意見後
，本院合議庭裁定由受命法官獨任進行簡式審判程序，判決如下
：
    主  文
吳信佑犯如附表編號１至５所示之罪，各處如附表編號１至５所示之
刑。應執行有期徒刑捌月，併科罰金新臺幣參萬元，罰金如易服
勞役，以新臺幣壹仟元折算壹日。
    事  實
一、吳信佑與不詳詐欺集團所屬某不詳成員（無證據證明該集團
    有2人以上）共同意圖為自己不法之所有，基於詐欺取財及
    掩飾特定犯罪所得去向之犯意聯絡，由某詐欺集團成員於附
    表所示之時間、地點，向附表所示之人施以詐術，致附表所
    示之人陷於錯誤，依指示匯款至吳信佑所申設之臺灣銀行帳
    號000000000000號帳戶（下稱本案帳戶），吳信佑再依該詐
    欺集團成員指示提領後交付該詐欺集團成員。嗣附表所示之
    人發覺受騙而報警查獲上情。
二、案經臺灣雲林地方檢察署檢察官偵查起訴。
    理  由
壹、程序部分：
    本件被告吳信佑所犯之罪，為死刑、無期徒刑、最輕本刑為
    3 年以上有期徒刑以外之罪，且非屬高等法院管轄第一審之
    案件，被告於準備程序進行中，先就被訴事實為有罪之陳述
    ，經法官告知簡式審判程序之旨，並聽取檢察官、辯護人及
    被告之意見後，本院合議庭依刑事訴訟法第273 條之1 第1
    項之規定，裁定由受命法官進行簡式審判程序，是本案之證
    據調查程序及有關傳聞法則證據能力之限制，依同法第273
    條之2 之規定，不受同法第159 條第1 項、第161 條之2 、
    第161 條之3 、第163 條之1 及第164 條至第170 條之規定
    所拘束。
貳、實體部分：
一、認定犯罪事實所憑之證據及理由：
  ㈠上開犯罪事實，業據被告於本院審理時坦承不諱（本院金訴1
    9卷第116頁），並有如附表「證據出處」欄所示證據在卷可
    資佐證，足以擔保被告之自白與事實相符，可以採信。
  ㈡綜上所述，本件事證明確，被告犯行均堪予認定，應依法論
    科。
二、論罪科刑之理由：
  ㈠洗錢防制法所稱之「洗錢」行為，依第2條之規定，係指：
    意圖掩飾或隱匿特定犯罪所得來源，或使他人逃避刑事追訴
    ，而移轉或變更特定犯罪所得；掩飾或隱匿特定犯罪所得
    之本質、來源、去向、所在、所有權、處分權或其他權益者
    ；收受、持有或使用他人之特定犯罪所得。並於第14條、
    第15條規定其罰則，俾防範犯罪行為人藉製造資金流動軌跡
    斷點之手段，去化不法利得與犯罪間之聯結。申言之，洗錢
    防制法之立法目的，在於防範及制止因犯第3條所列之特定
    犯罪而取得或變得之財物或財產上利益及其之孳息，藉由包
    含處置（即將特定犯罪所得直接予以移轉或變更）、分層化
    （即以迂迴層轉、化整為零之多層化包裝方式，掩飾或隱匿
    特定犯罪所得）及整合（即收受、持有或使用他人之特定犯
    罪所得，使之回流至正常金融體系，而得以合法利用享受）
    等各階段之洗錢行為，使其形式上轉換成為合法來源，以掩
    飾或切斷特定犯罪所得與犯罪之關聯性，而藉以逃避追訴、
    處罰。次參酌洗錢防制法第3條、第4條第2項立法說明：「
    洗錢犯罪之處罰，其有關前置犯罪之聯結，並非洗錢犯罪之
    成立要件，僅係對於違法、不合理之金流流動起訴洗錢犯罪
    ，作不法原因之聯結」、「洗錢犯罪以特定犯罪為前置要件
    ，主要著眼於對不法金流軌跡之追查，合理建構其追訴基礎
    ，與前置之特定犯罪成立與否，或是否有罪判決無關」等旨
    ，一般洗錢罪與特定犯罪係不同構成要件之犯罪，各別行為
    是否該當於一般洗錢罪或特定犯罪，應分別獨立判斷，特定
    犯罪僅係洗錢行為之「不法原因聯結」，即特定犯罪之「存
    在」及「利得」，僅係一般洗錢罪得以遂行之情狀，而非該
    罪之構成要件行為。特定犯罪之既遂與否和洗錢行為之實行
    間，不具有時間先後之必然性，只要行為人實行洗錢行為，
    在後續因果歷程中可以實現掩飾、隱匿特定犯罪所得之效果
    ，即得以成立一般洗錢罪，並不以「特定犯罪已發生」或「
    特定犯罪所得已產生」為必要。再犯罪之故意包含確定故意
    、不確定故意（未必故意或間接故意），洗錢行為並無「明
    知」之要件，在解釋上自不能限於確定故意。又特定犯罪之
    正犯實行特定犯罪後，為掩飾、隱匿其犯罪所得財物之去向
    及所在，而令被害人將款項轉入其所持有、使用之他人金融
    帳戶，並由該特定犯罪正犯前往提領其犯罪所得款項得手，
    如能證明該帳戶內之款項係特定犯罪所得，因已被提領而造
    成金流斷點，該當掩飾、隱匿之要件，該特定犯罪正犯自成
    立一般洗錢罪之正犯（最高法院刑事大法庭108年度台上大
    字第6101號裁定意旨參照）。查本件被告提供本案帳戶予不
    詳之詐欺集團成員使用，致被害人遭詐欺後，將款項匯入本
    案帳戶，再由被告依指示提領，進而交付予不詳之詐欺集團
    成員，而以此方式掩飾、隱匿詐欺犯罪所得之去向，是被告
    所為自屬上開法條所稱之洗錢行為。
  ㈡核被告所為如附表編號1至5所示之各行為，各係犯刑法第339
    條第1項之詐欺取財罪、洗錢防制法第14條第1項之一般洗錢
    罪。
  ㈢被告就上開犯行與不詳之詐欺集團成員間有犯意聯絡及行為
    分擔，為共同正犯。
  ㈣被告以一行為同時觸犯詐欺取財罪、一般洗錢罪，為想像競
    合犯，應依刑法第55條前段規定，從一重之一般洗錢罪處斷
    。被告所為如附表編號1至5所示之五行為，其犯意各別，行
    為互殊，應分論併罰。
  ㈤檢察官111年度蒞追字第1號追加起訴書雖未指明賴佳均遭詐
    數額，惟附表編號4賴佳均遭被告共同詐騙之金額，為接續
    犯之一罪，因此，法官自得併予審究（至賴佳均於警詢中陳
    述之第13、14次匯款入本案帳戶部分【偵9783卷第120頁】
    ，經核對本案帳戶後，並未發現該2次匯款紀錄，故附表編
    號4不予認定）。111年度偵字第1475號併辦意旨書所指之犯
    罪事實，與附表編號4之犯罪事實為同一案件，法官自得同
    予審理。
  ㈥被告構成累犯之事實及應加重其刑之事項，均應由檢察官主
    張並具體指出證明之方法後，經法院踐行調查、辯論程序，
    方得作為論以累犯及是否加重其刑之裁判基礎。又所謂檢察
    官應就被告構成累犯事實「具體指出證明方法」，係指檢察
    官應於法院調查證據時，提出足以證明被告構成累犯事實之
    前案徒刑執行完畢資料，例如前案確定判決、執行指揮書、
    執行函文、執行完畢（含入監執行或易科罰金或易服社會勞
    動執行完畢、數罪係接續執行或合併執行、有無被撤銷假釋
    情形）文件等相關執行資料，始足當之。至一般附隨在卷宗
    內之被告前案紀錄表，係司法機關相關人員依憑原始資料所
    輸入之前案紀錄，僅提供法官便於瞭解本案與他案是否構成
    同一性或單一性之關聯、被告有無在監在押情狀等情事之用
    ，並非被告前案徒刑執行完畢之原始資料或其影本，是檢察
    官單純空泛提出被告前案紀錄表，尚難認已具體指出證明方
    法而謂盡其實質舉證責任(最高法院刑事大法庭110年度台上
    大字第5660號裁定意旨參照)。查本件起訴書固記載被告構
    成累犯前科，但檢察官就被告構成累犯之事實及應加重其刑
    事項，未具體指出證明之方法，依前大法庭裁定意旨，本案
    被告不論以累犯，但列為刑法第57條第5款所定「犯罪行為
    人之品行」之審酌事項(詳後述)。
  ㈦被告於本院審理中自白洗錢犯行，應依洗錢防制法第16條第2
    項之規定減輕其刑。
  ㈧爰以行為人之責任為基礎，審酌被告與某詐欺集團成員共同
    詐欺取財、洗錢，並提供本案帳戶，參與提領款項之行為，
    致被害人受有財產上損害，且隱匿犯罪所得之真正去向，助
    長犯罪，危害社會秩序安全，實有不該。然慮及被告犯後坦
    承犯行，合於洗錢防制法第16條第2項所定減輕其刑事由，
    犯後略見悔意。並考量：⒈各被害（告訴）人遭詐騙金額之
    多寡；⒉有起訴書所載之毒品前科，有台灣高等法院被告前
    案紀錄表可查；⒊檢察官、被害（告訴）人、被告之量刑意
    見，及被告於審判中自陳未婚、無子女，入監前有工作、高
    職畢業之教育程度等一切情狀，分別量處如附表編號1至5所
    示之刑，復參以被告坦承犯行，勇敢面對自己過錯之態度，
    略有悔改之心，定長期之執行刑以矯正其人格之必要性不高
    ，再酌以本件犯行有同質性且時間接近等情，就其所犯之罪
    刑，定如主文所示之應執行刑（依刑法第41條第8項規定，
    不得易科罰金但得易服社會勞動），且就併科罰金部分，均
    諭知易服勞役之折算標準。
三、沒收：
  ㈠犯罪所得，屬於犯罪行為人者，沒收之。前二項之沒收，於
    全部或一部不能沒收或不宜執行沒收時，追徵其價額，刑法
    第38條之1第1項前段、第3項定有明文。又共同犯罪行為人
    之組織分工及不法所得，未必相同，特別是集團性或重大經
    濟、貪污犯罪，彼此間犯罪所得之分配懸殊，其分配較少甚
    或未受分配之人，如仍應就全部犯罪所得負連帶沒收之責，
    超過其個人所得之剝奪，無異代替其他犯罪參與者承擔刑罰
    ，顯失公平。故共同犯罪之人，其所得之沒收，應就各人分
    得之數為之（最高法院104年度台上字第2986號判決、最高
    法院104年度第14次刑事庭會議決議意旨參照）。且各人分
    得之數如何，法院應依具體個案情形詳為認定，因其非屬犯
    罪事實有無之認定，並不適用嚴格證明法則，由事實審法院
    綜合全部卷證資料，依自由證明法則釋明其合理之認定依據
    即足（最高法院104年度台上字第3864號判決意旨參照）。
    另宣告沒收或追徵，有過苛之虞、欠缺刑法上之重要性、犯
    罪所得價值低微，或為維持受宣告人生活條件之必要者，得
    不宣告或酌減之，刑法第38條之2第2項亦有明定。查本件並
    無證據足證被告交付本案帳戶並提款予詐欺集團獲有利益，
    是無證據證明被告有犯罪所得，因此，無從宣告沒收被告之
    犯罪所得。　　
　㈡另犯第14條之罪，其所移轉、變更、掩飾、隱匿、收受、取
    得、持有、使用之財物或財產上利益，沒收之。洗錢防制法
    第18條第1項前段定有明文。此一規定採取義務沒收主義，
    只要合於前述要件，法院本應為相關沒收之諭知，然因該洗
    錢行為之標的是否限於行為人所有者始得宣告沒收，法無明
    文，而實務上一向認為倘法條並未規定「不問屬於犯罪行為
    人與否均沒收」時，自仍以屬於被告所有者為限，始應予以
    沒收。查被告就上開犯行，經取得贓款後，轉交予詐欺集團
    成員，足認贓款非被告所有，亦非在其等實際掌控中，則被
    告就此部分洗錢之標的不具所有權及事實上管領權，自無庸
    依前開規定宣告沒收。　
四、應適用之法律：刑事訴訟法第273 條之1第1 項、第299 條
    第1項前段（依刑事裁判精簡原則，僅記載程序法），判決
    如主文。
本案經檢察官陳淑蓉、魏偕峯偵查起訴；檢察官魏偕峯到庭執行
職務。
中    華    民    國   111    年    5     月    10    日
                  刑事第七庭    法  官  簡廷恩
以上正本證明與原本無異。
如不服本判決應於收受判決後20日內向本院提出上訴書狀，並應
敘述具體理由；其未敘述上訴理由者，應於上訴期間屆滿後20日
內向本院補提理由書（均須按他造當事人之人數附繕本）。「切
勿逕送上級法院」。
告訴人或被害人對於判決如有不服，具備理由請求檢察官上訴者
，其上訴期間之計算，係以檢察官收受判決正本日期為準。
                                書記官  許馨月
中　　華　　民　　國　　111 　年　　5 　　月　　10　　日
附錄本案論罪科刑法條全文：
中華民國刑法第339 條：
意圖為自己或第三人不法之所有，以詐術使人將本人或第三人之
物交付者，處5 年以下有期徒刑、拘役或科或併科50萬元以下罰
金。
以前項方法得財產上不法之利益或使第三人得之者，亦同。前二
項之未遂犯罰之。
洗錢防制法第2條：
本法所稱洗錢，指下列行為：
一、意圖掩飾或隱匿特定犯罪所得來源，或使他人逃避刑事追訴
    ，而移轉或變更特定犯罪所得。
二、掩飾或隱匿特定犯罪所得之本質、來源、去向、所在、所有
    權、處分權或其他權益者。
三、收受、持有或使用他人之特定犯罪所得。
洗錢防制法第14條：
有第二條各款所列洗錢行為者，處7年以下有期徒刑，併科新臺
幣5百萬元以下罰金。
前項之未遂犯罰之。
前二項情形，不得科以超過其特定犯罪所定最重本刑之刑。
附表：
編號 行為人 被害人/告訴人 詐騙時間 匯入銀行帳戶及金額（新臺幣） 詐騙方式 犯罪所得及是否沒收 所犯罪名及宣告刑 證據出處 １ 被告吳信佑及真實姓名年籍不詳之詐騙集團成員 黃鈺真 110年4月21日13時53分前之某時 ⒈臺灣銀行帳號000000000000號帳戶。 ⒉匯款金額： 　①110年4月21日13時53分，匯入新臺幣10萬元。 　②110年4月21日13時54分，匯入新臺幣10萬元。 　③10年4月22日18時57分，匯入新臺幣8萬元。 3.匯出帳號：中信銀行000-000000000000號 ⒈詐欺集團成員於110年4月21日13時53分前之某時，向被害人謊稱投資可獲利，致被害人陷於錯誤，分別於前述時間匯入前述金額至被告前述帳戶。 ⒉再由詐騙集團成員指示被告提領前述款項後交付予真實姓名年籍不詳之詐騙集團成員。 不予宣告沒收 吳信佑共同犯洗錢防制法第十四條第一項之一般洗錢罪，處有期徒刑肆月，併科罰金新臺幣壹萬元，罰金如易服勞役，以新臺幣壹仟元折算壹日。 ⒈告訴人即被害人黃鈺真之指述（警4904卷第3頁至第7頁反面）。 ⒉臺灣銀行110年7月14日營存字第11050064371號函暨所附帳戶交易明細（偵9783卷第213頁至第215頁）。 ⒊匯款單據（警4904卷第17頁至第23頁）。 ⒋與詐欺集團成員聯繫截圖（警4904卷第25頁正、反面）。 ⒌被害人黃鈺真提供之詐騙集團APP充值紀錄截圖（警4904卷第9頁）。 ⒍被害人黃鈺真提供之網路銀行交易紀錄、交易明細截圖（警4904卷第11頁至第15頁反面）。 ⒎被害人黃鈺真提供之存摺影本、內頁及匯款單據（警4904卷第27頁至第33頁）。  ２ 被告吳信佑及真實姓名年籍不詳之詐騙集團成員 王伯源 110年4月21日10時14分前之某時 ⒈臺灣銀行帳號000000000000號帳戶。 ⒉匯款金額： 　①110年4月21日10時14分許，匯入新臺幣35萬元。  ⒈詐欺集團成員於前述時間，向被害人謊稱投資可獲利，致被害人陷於錯誤，於前述時間匯入前述金額至被告前述帳戶。  ⒉再由詐騙集團成員指示被告提領前述款項後交付予真實姓名年籍不詳之詐騙集團成員。 不予宣告沒收 吳信佑共同犯洗錢防制法第十四條第一項之一般洗錢罪，處有期徒刑肆月，併科罰金新臺幣壹萬元，罰金如易服勞役，以新臺幣壹仟元折算壹日。 ⒈告訴人即被害人王伯源之指述（警531卷第9頁至第11頁）。 ⒉臺灣銀行110年7月14日營存字第11050064371號函暨所附帳戶交易明細（偵9783卷第213頁至第215頁）。 ⒊與詐欺集團成員聯繫截圖（警531卷第35頁至第71頁）。 ⒋匯款單據（警531卷第93頁）。 ⒌帳戶個資檢視（警531卷第27頁）。 ⒍內政部警政署反詐騙諮詢專線紀錄表（警531卷第87頁正、反面）。 ⒎臺南市政府警察局第五分局公園派出所受理詐騙帳戶通報警示簡便格式表（警531卷第89頁）。 ⒏臺南市政府警察局第五分局公園派出所受(處)理案件證明單（警531卷第99頁）。 ⒐臺南市政府警察局第五分局公園派出所受理各類案件紀錄表（警531卷第101頁）。  ３ 被告吳信佑及真實姓名年籍不詳之詐騙集團成員 蔡佩函 110年4月7日之某時。 ⒈臺灣銀行帳號000000000000號帳戶。 ⒉匯款金額： 　①110年4月21日15時27分，匯入新臺幣5萬元。 　②110年4月21日15時28分，匯入新臺幣5萬元。 　③110年4月22日13時14分，匯入新臺幣5萬元。 　④110年4月22日20時16分，匯入新臺幣3萬元。 　⑤110年4月22日20時22分，匯入新臺幣1萬9995元。 　⑥110年4月22日20時30分，匯入新臺幣5元。 3.匯出帳號 ①國泰世華：000-000000000000（①-④） ②玉山：000-0000000000000（⑤⑥）　　 ⒈詐欺集團成員於110年4月7日之某時，向被害人謊稱投資可獲利，致被害人陷於錯誤，分別於前述時間匯入前述金額至被告前述帳戶。 ⒉再由詐騙集團成員指示被告提領前述款項後交付予真實姓名年籍不詳之詐騙集團成員。　 不予宣告沒收 吳信佑共同犯洗錢防制法第十四條第一項之一般洗錢罪，處有期徒刑肆月，併科罰金新臺幣壹萬元，罰金如易服勞役，以新臺幣壹仟元折算壹日。 ⒈告訴人即被害人蔡佩函之指述（警531卷第13頁至第17頁反面）。 ⒉臺灣銀行110年7月14日營存字第11050064371號函暨所附帳戶交易明細（偵9783卷第213頁至第215頁）。 ⒊匯款單據（警531卷第75頁至第81頁）。 ⒋與詐欺集團成員聯繫截圖（警531卷第81頁反面至第83頁反面）。 ⒌告訴人蔡佩函提供之存摺封面影本（警531卷第85頁）。 ⒍內政部警政署反詐騙諮詢專線紀錄表（警531卷第95頁正、反面）。 ⒎新竹縣政府警察局新湖分局山崎派出所受理詐騙帳戶通報警示簡便格式表（警531卷第97頁正、反面）。 ４ 被告吳信佑及真實姓名年籍不詳之詐騙集團成員 賴佳均 110年3月14日之某時。 ⒈臺灣銀行帳號000000000000號帳戶。 ⒉匯款金額： 　①110年4月21日22時50分，匯入新臺幣5萬元。 　②110年4月21日22時51分，匯入新臺幣5萬元。 　③110年4月22日18時55分，匯入新臺幣5萬元。 　④110年4月22日19時07分，匯入新臺幣3萬元。 3.轉出帳號： ①台中銀行：000-000000000000（①②④） ②土地銀行：000-000000000000（③） ⒈詐欺集團成員於110年3月14日之某時，向被害人謊稱投資代操可獲利，致被害人陷於錯誤，分別於前述時間匯入前述金額至被告前述臺灣銀行帳戶。 ⒉再由詐騙集團成員指示被告提領前述款項後交付予真實姓名年籍不詳之詐騙集團成員。 不予宣告沒收 吳信佑共同犯洗錢防制法第十四條第一項之一般洗錢罪，處有期徒刑肆月，併科罰金新臺幣壹萬元，罰金如易服勞役，以新臺幣壹仟元折算壹日。 ⒈告訴人即被害人賴佳均之指述（偵9783卷第117頁至第128頁、偵9783卷第129頁至第131頁）。 ⒉臺灣銀行110年7月14日營存字第11050064371號函暨所附帳戶交易明細（偵9783卷第213頁至第215頁）。 ⒊被害人匯款紀錄及犯罪嫌疑人受款帳戶一覽表（偵9783卷第111頁至第115頁）。 ⒋內政部警政署反詐騙諮詢專線紀錄表（偵9783卷第132頁至第133頁）。 ⒌臺中市政府警察局第四分局南屯派出所受理詐騙帳戶通報警示簡便格式表（偵9783卷第134頁至第135頁）。 ⒍告訴人賴佳均提供之與詐騙集團成員之對話紀錄截圖（偵9783卷第176頁至第179頁）。 ⒎臺中市政府警察局第四分局南屯派出所受理各類案件紀錄表（偵9783卷第180頁）。 ⒏臺中市政府警察局第四分局南屯派出所受(處)理案件證明單（偵9783卷第181頁）。 ５ 被告吳信佑及真實姓名年籍不詳之詐騙集團成員 鍾小芳 110年4月21日22時58分前之某時 ⒈臺灣銀行帳號000000000000號帳戶。 ⒉匯款金額： 　①110年4月21日22時58分，匯入新臺幣1萬4063元。 3.轉出帳號： ①：000-000000000000 ⒈詐欺集團成員於110年4月21日22時58分前之某時，向被害人謊稱投資可獲利，致被害人陷於錯誤，分別於前述時間匯入前述金額至被告前述帳戶。 ⒉再由詐騙集團成員指示被告提領前述款項後交付予真實姓名年籍不詳之詐騙集團成員。　 不予宣告沒收 吳信佑共同犯洗錢防制法第十四條第一項之一般洗錢罪，處有期徒刑參月，併科罰金新臺幣壹萬元，罰金如易服勞役，以新臺幣壹仟元折算壹日。 ⒈告訴人即被害人鍾小芳之指述（偵7476卷第19頁至第21頁）。 ⒉臺灣銀行110年7月14日營存字第11050064371號函暨所附帳戶交易明細（偵9783卷第213頁至第215頁）。 ⒊告訴人鍾小芳之通訊軟體對話截圖、匯款明細（偵7476卷第81頁至第103頁反面）。 ⒋被害人鍾小芳匯款時間一覽表（偵7476卷第77頁正、反面）。 ⒌內政部警政署反詐騙諮詢專線紀錄表（偵7476卷第105頁正、反面）。 ⒍桃園市政府警察局中壢分局文化派出所受理詐騙帳戶通報警示簡便格式表（偵7476卷第115頁、第117頁）。 ⒎桃園市政府警察局中壢分局文化派出所受(處)理案件證明單（偵7476卷第119頁）。 ⒏桃園市政府警察局中壢分局文化派出所受理各類案件紀錄表（偵7476卷第121頁）。